【裁判字號】    98,審訴,312
【裁判日期】    980624
【裁判案由】    毒品危害防制條例
【裁判全文】
臺灣士林地方法院刑事判決             98年度審訴字第312號
公  訴  人  臺灣士林地方法院檢察署檢察官
被      告  甲○○
上列被告因違反毒品危害防制條例案件，經檢察官提起公訴（九
十八年度毒偵字第四一五號），被告為有罪之陳述，本院合議庭
裁定改行簡式審判程序，並判決如下：
    主  文
甲○○施用第一級毒品，累犯，處有期徒刑壹年。
    事  實
一、甲○○前因施用毒品案件，先後二次經觀察、勒戒後，均認
    無繼續施用毒品之傾向，分別於民國八十七年七月二十二日
    、八十八年二月二十六日執行完畢釋放出所，並由臺灣士林
    地方法院檢察署檢察官以八十七年度偵字第五九三０、一一
    六六四號為不起訴處分確定。又因施用毒品案件，經裁定送
    強制戒治後付保護管束，於九十年五月一日管束期滿未經撤
    銷視為強制戒治執行完畢，並由臺灣士林地方法院檢察署檢
    察官以八十九年度毒偵字第二四號提起公訴，嗣經本院以八
    十九年度易字第五四一號判決處有期徒刑七月確定。復因施
    用毒品案件，經裁定送強制戒治後，於九十三年一月九日因
    法律修正停止執行，並經臺灣士林地方法院檢察署檢察官提
    起公訴，由本院以九十二年度訴字第二二九號判決施用第一
    級毒品處有期徒刑十月、施用第二級毒品處有期徒刑三月，
    應執行有期徒刑一年確定，於九十三年十二月二十日縮刑期
    滿執行完畢。又因施用毒品案件，經本院以九十五年度易字
    第一００八號判決處有期徒刑六月確定，嗣經減刑為有期徒
    刑三月確定。又因施用毒品案件，經臺灣高等法院以九十七
    年度上易字第二七０九號判決處有期徒刑六月，減刑為有期
    徒刑三月確定。再因施用毒品案件，經本院以九十七年度審
    易字第四四八號判決處有期徒刑七月確定。詎甲○○猶不知
    悛悔，復於前案強制戒治執行完畢釋放後五年內三度再犯施
    用毒品罪，經法院判處罪刑確定後，又基於施用第一級毒品
    海洛因及第二級毒品甲基安非他命之犯意，於九十八年一月
    十八日為警查獲前一、二日內之某時，在臺北市大同區○○
    ○路○段三三五巷三十三號三樓住處，以將海洛因摻合甲基
    安非他命置於玻璃球內加熱燒烤，吸食所產生煙霧之方式，
    混合施用海洛因及甲基安非他命一次。嗣因案於九十八年一
    月十八日上午十時十分許，在臺北市○○區○○街四十七號
    為警緝獲，經其同意採集尿液送驗結果，呈嗎啡、安非他命
    及甲基安非他命陽性反應而悉上情。
二、案經臺北市政府警察局大同分局報請臺灣士林地方法院檢察
    署檢察官偵查起訴。
    理  由
一、前揭犯罪事實，業據被告甲○○於本院準備程序及審理時供
    認不諱，又被告為警查獲時，經採集其尿液送檢驗結果，呈
    嗎啡、安非他命及甲基安非他命陽性反應，有臺灣尖端先進
    生技醫藥股份有限公司九十八年二月四日出具之濫用藥物檢
    驗報告及臺北市政府警察局偵辦毒品案件尿液檢體委驗單各
    一紙在卷可稽，足徵被告自白與事實相符。本件事證明確，
    被告犯行堪以認定。
二、按毒品危害防制條例係於九十二年七月九日修正公布，自九
    十三年一月九日起施行。修正後已刪除二犯及三犯之規定，
    一改修法前繁雜之處遇程序，僅將施用毒品者簡化區分為初
    犯、再犯，並認施用毒品者係屬病患性犯人，以觀察、勒戒
    戒除其身癮，並以強制戒治去除其心癮。經觀察、勒戒或強
    制戒治執行完畢釋放後，若係五年後再犯該條例第十條施用
    毒品罪者，與同條例第二十條第一項、第二項關於「初犯」
    之處理方式相同，檢察官應先聲請法院裁定令被告入勒戒處
    所觀察、勒戒，並視有無繼續施用毒品傾向，決定應予釋放
    、為不起訴之處分，或應聲請法院裁定令入勒戒處所強制戒
    治；若係五年內「再犯」同條例第十條施用毒品罪者，依同
    條例第二十三條第二項規定，檢察官則應依法起訴。觀諸該
    條例第二十條第三項之修正理由：「觀察、勒戒或強制戒治
    五年後再犯者，顯見前所實施之觀察、勒戒或強制戒治已足
    以遮斷其施用毒品之癮，為期自新及協助其戒除毒癮，對此
    五年後再犯者，爰明定仍適用初犯之規定，先經觀察、勒戒
    、強制戒治之程序。」及同條例第二十三條第二項之修正理
    由：「為配合簡化施用毒品犯之刑事處遇程序，並鑑於經觀
    察、勒戒或強制戒治執行完畢釋放後五年內再犯者，其再犯
    率甚高，原據以實施之觀察、勒戒及強制戒治既已無法收其
    實效，自應施以刑事處遇。」顯然如施用毒品者係前經觀察
    、勒戒或強制戒治等治療程序執行完畢五年後，始再施用毒
    品之「初犯」，因前所執行之觀察、勒戒或強制戒治已足收
    戒除毒癮之效，自應重新執行觀察、勒戒或強制戒治等治療
    程序，並於治療程序執行完畢後，由檢察官為不起訴處分，
    毋庸對之追訴處罰；反之，在「再犯」之情形，因其先前所
    為治療程序顯未能收戒斷毒癮之效，且考量施用毒品者之再
    犯率偏高，乃簡化其刑事處遇程序，而逕予追訴處罰，不再
    施以治療程序。參酌上開立法理由，修正毒品危害防制條例
    就施用毒品者，祇於「初犯」及「五年後再犯」二種情形，
    有其追訴條件之限制，及須於初犯經觀察、勒戒或強制戒治
    釋放後，五年內均無施用毒品之行為，始能認其前所實施之
    觀察、勒戒或強制戒治已足遮斷毒癮，而得於五年後再犯時
    ，再予適用初犯之規定，重行觀察、勒戒等程序。倘五年內
    已經再犯，被依法追訴處罰，縱其第三次（或第三次以上）
    施用毒品之時間在初犯釋放五年以後，即與「五年後再犯」
    之情形有別，且因已於「五年內再犯」，顯見其再犯率甚高
    ，原實施觀察、勒戒或強制戒治，已無法收其實效，而無五
    年戒斷期之存在，自無再經觀察、勒戒及強制戒治之必要，
    應由檢察官逕行起訴，始符新法修正之本旨（最高法院九十
    五年度台非字第五十九號判決參照）。查被告前因施用毒品
    案件，經本院裁定送強制戒治，嗣因法律修正於九十三年一
    月九日停止戒治出所，刑責部分則經本院以九十二年度訴字
    第二二九號判決施用第一級毒品處有期徒刑十月、施用第二
    級毒品處有期徒刑三月，應執行有期徒刑一年確定。又因施
    用毒品案件，經本院以九十五年度易字第一００八號判決處
    有期徒刑六月確定，嗣經減刑為有期徒刑三月確定。復因施
    用毒品案件，經臺灣高等法院以九十七年度上易字第二七０
    九號判決處有期徒刑六月，減刑為有期徒刑三月確定。再因
    施用毒品案件，經本院以九十七年度審易字第四四八號判決
    處有期徒刑七月確定，有刑案資料查註紀錄表及法務部全國
    檢察官線上查詢刑案人犯在監所最新資料報表各一份在卷可
    參，被告曾因施用毒品，經強制戒治執行完畢釋放後，五年
    內三度再犯施用毒品罪，並經法院判處罪刑確定，被告係五
    犯施用毒品罪，雖在前案強制戒治執行完畢釋放五年後，但
    參照上述判決意旨，仍應予追訴處罰。按海洛因係毒品危害
    防制條例第二條第二項第一款所稱之第一級毒品，甲基安非
    他命為同條例第二條第二項第二款所稱之第二級毒品。核被
    告施用海洛因、甲基安非他命之行為，係犯毒品危害防制條
    例第十條第一項之施用第一級毒品罪及同條例第十條第二項
    之施用第二級毒品罪。被告持有海洛因、甲基安非他命進而
    施用，其持有海洛因、甲基安非他命之低度行為應為施用海
    洛因、甲基安非他命之高度行為所吸收，不另論罪。被告一
    施用行為同時觸犯施用第一級毒品罪及施用第二級毒品罪，
    為想像競合犯，應依刑法第五十五條之規定從一重之施用第
    一級毒品罪處斷，公訴意旨認上開二罪應分論併罰，容有誤
    會。又被告有事實欄所述犯罪科刑執行情形，有臺灣高等法
    院被告前案紀錄表附卷可參，其於有期徒刑執行完畢後，五
    年內故意再犯有期徒刑以上之本罪，應依刑法第四十七條第
    一項之規定論以累犯，並加重其刑。爰審酌被告有多次施用
    毒品之前科，素行不佳，惟考量其僅施用海洛因及甲基安非
    他命一次及犯罪戕害自己身心健康，與犯罪後供認犯行之態
    度等一切情狀，量處如主文所示之刑。
據上論斷，應依刑事訴訟法第二百九十九條第一項前段、第二百
七十三條之一第一項，毒品危害防制條例第十條第一項、第二項
，刑法第十一條前段、第五十五條、第四十七條第一項，判決如
主文。
本案經檢察官翁偉倫到庭執行職務。
中    華    民    國    98    年     6    月    24    日
                  刑事第一庭法  官  周明鴻
以上正本證明與原本無異。
如不服本判決應於收受判決後10日內向本院提出上訴書狀，並應
敘述具體理由；其未敘述上訴理由者，應於上訴期間屆滿後20日
內向本院補提理由書（均須按他造當事人之人數附繕本）「切勿
逕送上級法院」。
                            書記官  丁梅芬
中    華    民    國    98    年     6    月    24    日
附錄論罪科刑法條：
毒品危害防制條例第十條第一項、第二項
施用第一級毒品者，處 6 月以上 5 年以下有期徒刑。
施用第二級毒品者，處 3 年以下有期徒刑。


司法院資訊處製作；財團法人民間司法改革基金會備份。
